臺灣新竹地方法院刑事判決　　　　　 100年度審交訴字第22號
公　訴　人　臺灣新竹地方法院檢察署檢察官
被　　　告　藍華斌
上列被告因業務過失致死案件，經檢察官提起公訴（100 年度偵
字第2525號），本院合議庭裁定適用簡式審判程序，判決如下：
    主  文
藍華斌犯業務過失致人於死罪，處有期徒刑壹年。緩刑肆年。
    事實及理由
壹、構成犯罪事實：
一、藍華斌受僱於菱揚貨運有限公司（下稱菱揚公司），擔任司
    機工作，為從事駕駛業務之人，於民國99年12月3 日凌晨6
    時30分許，駕駛菱揚公司所有之車號968 －GJ號營業用貨運
    曳引車，載運38.25 公噸之砂石（超載3.25公噸），沿設有
    「15公噸以上砂石車禁止進入」之新竹縣竹北市○○路，由
    北往南方向行駛，嗣行經泰和路與中和街之設有閃光黃燈號
    誌之交岔路口時，本應減速慢行，小心通過，而依當時天候
    晴、日間有自然光線、路面乾燥無缺陷、無障礙物、視距良
    好等情觀之，客觀上並無不能注意之情事，其竟疏未注意，
    未減速即貿然往前行駛，適邱垂賢騎乘車號999-DGQ 號重型
    機車，沿中和街由東往西方向行駛亦行經該交岔路口，兩車
    因而發生碰撞，邱垂賢人車倒地，並受有頭部外傷合併內出
    血之傷害，經送往東元綜合醫院急救後，仍於同日上午7 時
    28分許不治死亡。
二、案經邱垂賢之父邱創龍告訴及臺灣新竹地方法院檢察署檢察
    官相驗後自動檢舉偵查起訴。
貳、本件被告藍華斌所犯業務過失致人於死罪，非死刑、無期徒
    刑、最輕本刑為3 年以上有期徒刑之罪，或高等法院管轄第
    一審之案件，被告於本院準備程序進行中，就被訴事實為有
    罪之陳述，經本院合議庭認合於刑事訴訟法第273 條之1 第
    1 項之規定，裁定進行簡式審判程序，此合先敘明。
、認定犯罪事實所根據的證據及理由：
一、被告藍華斌於警局詢問時、檢察官偵查中、本院準備程序及
    簡式審判程序訊問時之自白（見99年度相字第759 號卷【下
    稱第759 號卷】第4 至6 頁、第33至34頁、本院卷第47至48
    頁、第50至52頁）。
二、證人即告訴人邱創龍於警詢時、偵查中之證述（見第759 號
    卷第13至14頁、第33至34頁）。
三、車號968 －GJ號營業用貨運曳引車行車執照影本、行車紀錄
    卡、地磅紀錄單、新竹縣政府警察局舉發違反道路交通管理
    事件通知單影本、東元綜合醫院診斷證明書、道路交通事故
    現場圖、道路交通事故調查報告表（一）、（二）、道路交
    通事故照片、臺灣新竹地方法院檢察署相驗屍體證明書、勘
    驗筆錄、法醫驗斷書、相驗照片、新竹縣政府警察局竹北分
    局代保管單、道路交通事故肇事人自首情形紀錄表、臺灣省
    竹苗區車輛行車事故鑑定委員會100 年2 月14日竹苗鑑9908
    63字第1005300480號函送之鑑定意見書、車禍現場監視器翻
    拍畫面（見759 號卷第7 頁、第9 至12頁、第15頁、第17至
    31頁、第35至66頁、第69至70頁、第75至79頁）。
肆、論罪科刑的理由：
一、論罪：
（一）核被告藍華斌所為，係犯刑法第276 條第2 項之業務過失
      致人於死罪。
（二）刑罰減輕事由（自首）：被告於駕車肇事後，未被有偵查
      犯罪職權之機關或公務人員發覺前，在現場等候警員前來
      處理，並於新竹縣政府警察局竹北分局警備隊警員接獲通
      報而到達車禍現場，尚未確切懷疑係藍華斌肇事之際，向
      警員自首坦承肇事，同時願意接受裁判等情，有新竹縣政
      府警察局道路交通事故肇事人自首情形紀錄表1 紙在卷可
      證（見第759 號卷第66頁），被告對於未發覺之犯罪自首
      而接受裁判，符合自首要件，爰依刑法第62條前段之規定
      減輕其刑。
二、科刑：
（一）主刑：審酌被告是以駕駛營業貨運曳引車為業之人，原應
      有較高之駕駛注意義務，且其前於91年7 月間已有1 次業
      務過失致死紀錄，本次竟又於行經上開肇事路段時，未減
      速慢行，且未適切注意車前狀況，而撞及被害人邱垂賢，
      致被害人喪失生命，過失程度非輕，所造成之損害極為重
      大且無法彌補，然其肇事後並未逃逸或逕自駛離，符合自
      首要件，且被告事後已與被害人家屬以新臺幣185 萬元（
      不含強制汽車責任險理賠金）達成民事和解，有新竹縣竹
      東鎮調解委員會調解書1 份在卷可查（見本院卷第30至31
      頁），以及被告犯後坦白承認犯行，態度良好，深具悔意
      等一切情狀，量處如主文所示之刑，以示懲儆。
（二）緩刑：被告前雖曾因過失致死案件，經臺灣臺南地方法院
      以91年度交簡字第81號判決判處有期徒刑7 月、緩刑3 年
      確定，嗣緩刑期滿未經撤銷，依刑法第76條前段規定，其
      刑之宣告失其效力，此有臺灣高等法院被告前案紀錄表、
      刑案資料查註紀錄表各1 份在卷可證，是應認被告前未曾
      因故意犯罪受有期徒刑以上刑之宣告，又本院認被告經此
      次偵、審過程之教訓，當知警惕，且被告已與被害人家屬
      達成民事和解，展現出其真摯之誠（歉）意；更何況，對
      被告施以上開主文所示之中期自由刑將有可能產生諸多流
      弊：對於初犯者，若任意施以中期自由刑，將使其喪失對
      拘禁之恐懼，減弱其自尊心；又犯罪者之家屬在物質及精
      神上均將受到重大損失，將衍生更多社會問題；再者犯罪
      者被釋放時，社會復歸時往往遇到多種困難，成為促成其
      再犯之原因；且執行機構設施、人力有限，難以對受刑人
      全面達到教化之效果，若輕易對本案被告施以中期自由刑
      ，將使其易受惡性之感染，成為再犯之原因，亦即本性善
      良者，若僅係偶然犯罪或過失犯罪，即受到中期自由刑之
      拘禁，則成為毫無變通地均送到龍蛇雜處之監所服刑，反
      而會使其學習犯罪不良習性及其他犯罪技巧，使該偶然犯
      罪或過失犯罪者下次再犯罪。因此似此中期自由刑既無益
      於改善受刑人惡性，又無威嚇之效果，反而導致受刑人將
      來再犯之危險提高，社會將付出更大成本，故本院同時基
      於以上中期自由刑缺失之考量，認對被告所宣告之刑，以
      暫不執行為適當，爰併予宣告緩刑4 年，以啟自新，兼觀
      後效。
伍、適用法律依據：
一、程序法方面：刑事訴訟法第273 條之1 第1 項、第299 條第
    1 項前段。
二、實體法方面：刑法第276 條第2 項、第62條前段、第74條第
    1 項第1 款，刑法施行法第1 條之1 第1 項、第2 項前段，
    判決如主文。
本案經檢察官洪期榮到庭執行職務。
中    華    民    國    100     年    5   月    3     日
                  刑事第九庭    法  官        邱忠義
以上正本證明與原本無異。
如不服本判決應於收受本判決後10日內向本院提出上訴書狀，其
未敘述上訴理由者，並得於提起上訴後10日內向本院補提理由書
狀（均須按他造當事人之人數附繕本）「切勿逕送上級法院」。
中    華    民    國    100     年    5   月    3     日
                                書記官        李念純
附錄本案論罪科刑實體法條全文：
刑法第276 條：
因過失致人於死者，處2 年以下有期徒刑、拘役或2,000 元以下
罰金。
從事業務之人，因業務上之過失犯前項之罪者，處5 年以下有期
徒刑或拘役，得併科3,000 元以下罰金。（罰金之貨幣單位改為
新臺幣，並提高為30倍）